臺灣臺中地方法院刑事判決　　　　　　　100年度訴字第624號
公　訴　人　臺灣臺中地方法院檢察署檢察官
被　　　告　謝幸芸
　　　　　　　　　　　之1
上列被告因偽造文書等案件，經檢察官提起公訴（99年度偵字第
28227 號），被告於準備程序進行中就被訴事實為有罪之陳述，
經本院聽取當事人意見後，本院合議庭裁定由受命法官獨任依簡
式審判程序審理，判決如下：
    主      文
謝幸芸意圖為自己不法之所有，而侵占對於業務上所持有之物，
處有期徒刑月，如易科罰金，以新臺幣壹仟元折算壹日；又行
使變造私文書，足以生損害於他人，處有期徒刑貳月，如易科罰
金，以新臺幣壹仟元折算壹日。應執行有期徒刑肆月，如易科罰
金，以新臺幣壹仟元折算壹日。
    事實及理由
壹、犯罪事實：
    謝幸芸自民國98年5 月間起，於謝凱仲所經營址設臺中市○
    區○○街80號「棉花田時尚攝影館」（下稱棉花田攝影館）
    擔任店長職務，負責接洽客人、美編設計、向客人收取攝影
    費用，為從事業務之人。謝幸芸因一時經濟拮据，竟意圖為
    自己不法之所有，於99年7 月14日某時許，在棉花田攝影館
    向客戶收受新臺幣（下同）10,000元之攝影費用後，以變易
    持有為所有之意思，予以侵占入己。謝幸芸復為免自身侵占
    貨款犯行遭人發現，另基於變造私文書之犯意，於同日稍後
    在棉花田攝影館內，在99年5 月22日簽約單之「挑片付款（
    現金）（尾款七成付清）」欄位，將店內另一員工EVA （即
    林宜蓁）於99年6 月20日經手收受之金額由6,000 元變造為
    16,000元，用以表明林宜蓁於99年6 月20日收受16,000元之
    攝影費用，而變造私文書後，復持之向謝凱仲行使，致謝凱
    仲誤認林宜蓁於99年6 月20日收取16,000元之款項，足以生
    損害於棉花田攝影館即謝凱仲與林宜蓁。
貳、認定犯罪事實所憑證據及理由：
  一被告謝幸芸所犯刑法第336 條第2 項、第210 條之罪，均係
    死刑、無期徒刑、最輕本刑為3 年以上有期徒刑以外之罪，
    其於審理程序就前揭被訴事實為有罪之陳述，經告知簡式審
    判程序之旨，並聽取其與公訴人之意見後，本院裁定進行簡
    式審判程序，是本件之證據調查，依刑事訴訟法第273 條之
    2 規定，不受同法第159 條第1 項、第161 條之2 、第161
    條之3 、第163 條之1 及第164 條至第170 條規定之限制，
    合先敘明。
  二上開犯罪事實，有99年5 月22日簽約單2 份、選片單1 份等
    件附卷可稽。被告就上開犯罪事實亦坦承不諱，並有被告之
    檢察官偵訊筆錄可佐。是被告之自白與相關證據均相符合，
    本件事證明確，其犯行均堪認定。
、論罪科刑之理由：
  一按刑法上所謂變造文書，指無制作權者，就他人所制作之真
    正文書，加以改造而變更其內容之謂，最高法院28年上字第
    2278號判例要旨可資參照。被害人林宜蓁於「挑片付款（現
    金）（尾款七成付清）」欄中，日期「99/6/20 」、金額「
    6000」後之「經手人/ 付款人」欄簽名，以為表示其承認收
    取6,000 元無誤之證明者，為私文書無誤。被告於該份林宜
    蓁制作之真正私文書並無制作權，仍將金額欄中「6000」之
    記載變更為「16000 」，改造而變更其內容，自屬變造私文
    書。是核被告所為，係犯刑法第336 條第2 項業務侵占罪及
    同法第216 條、第210 條行使變造私文書罪。被告變造私文
    書之低度行為，應為行使之高度行為吸收，不另論罪。起訴
    書漏未記載被告向告訴人謝凱仲行使變造私文書部分之犯行
    ，然此部分犯行與起訴變造私文書部分有吸收關係，應為起
    訴效力所及，本院復於審判中告知罪名請被告答辯，自應併
    予審究，併此敘明。
  二被告雖抗辯稱其係基於一侵占10,000元之犯意，而為業務侵
    占及變造私文書之犯行。惟被告係於侵占自客戶收取之攝影
    費用10,000元後，為掩飾侵占犯行，始起意於簽約單上變造
    被害人林宜蓁收款之金額，並持之向告訴人謝凱仲行使，業
    據被告供承在卷（見本院卷第45頁、第58頁反面），是被告
    業務侵占及行使變造私文書之犯行，犯意各別，行為互殊，
    應分論併罰之。
  三次按法院於面對不分犯罪情節如何，概以重刑為法定刑者，
    於有情輕法重之情形時，在裁判時本有刑法第59條酌量減輕
    其刑規定之適用，以避免過嚴之刑罰，大法官會議解釋釋字
    第263 號解釋文可資參照。亦即，法院為避免刑罰過於嚴苛
    ，於情輕法重之情況下，應合目的性裁量而有適用刑法第59
    條酌量減輕被告刑度之義務。又適用刑法第59條酌量減輕其
    刑時，並不排除同法第57條所列舉10款事由之審酌，最高法
    院70年5 月16日70年度第6 次刑事庭長會議決議足供參考。
    本案被告離婚後獨力扶養2 名未成年子女，案發時因需繳交
    幼子之幼稚園學費，一時無法籌措款項，而起意收取客戶交
    付之攝影費用，有臺中市私立北屯快樂斑比幼稚園證明單1
    紙附卷可參，被告侵占之款項僅10,000元，被告案發後已寄
    發面額10,000元之郵政匯票與告訴人謝凱仲，賠償告訴人謝
    凱仲之損失，有郵政匯票、郵政國內匯款執據各1 份附卷可
    參，告訴人謝凱仲所受損失已獲得賠償，然刑法第336 條第
    2 項業務侵占罪之法定刑為6 月以上有期徒刑，依本件實際
    犯罪之情狀而言，縱科以法定最低度刑之有期徒刑6 月，猶
    嫌過重，顯屬情輕法重，有傷一般國民對於法律之情感，爰
    依刑法第59條之規定，就被告業務侵占犯行，酌減其刑。
  四本院審酌前揭情狀（包括前述酌減之事由），並參酌被告前
    無犯罪前科，有臺灣高等法院被告前案紀錄表1 份在卷可稽
    ，素行堪認良好，被告侵占後為掩飾犯行，變造簽約單上被
    害人林宜蓁收取之金額，一錯再錯，致被害人林宜蓁陷於遭
    追償，甚或誤認侵占款項之危險，被告犯後深具悔意，多次
    表示與告訴人謝凱仲、被害人林宜蓁和解之意願，惟因無法
    依告訴人謝凱仲、被害人林宜蓁提出之和解條件賠償告訴人
    謝凱仲、被害人林宜蓁，未能與告訴人謝凱仲、被害人林宜
    蓁達成和解，暨被告為專科畢業，目前無固定工作等一切情
    狀，分別量處如主文所示之刑，並諭知易科罰金之折算標準
    ，暨定其應執行之刑。
  五辯護人雖請求對被告宣告緩刑，然被告於侵占收取之款項後
    ，復變造私文書，誣陷被害人林宜蓁，行為實不可取，且迄
    未能與告訴人、被害人達成和解，獲取被害人、告訴人之諒
    解，尚難認暫不執行其刑為適當，是辯護人前開辯護意旨，
    為本院所不採，附此敘明。
肆、適用之法律：
    依刑事訴訟法第273 條之1 第1 項、第299 條第1 項前段、
    第310 條之2 、第454 條第1 項，刑法第336 條第2 項、第
    216 條、第210 條、第41條第1 項前段、第59條、第51條第
    5 款，刑法施行法第1 條之1 第1 條、第2 條前段，判決如
    主文。
中　　華　　民　　國　100 　　年　　4 　　月　　29　　日
                  刑事第十六庭  法  官  楊欣怡
以上正本證明與原本無異。
如不服本判決應於收受判決後10日內向本院提出上訴書狀，並應
敘述具體理由；其未敘述上訴理由者，應於上訴期間屆滿後20日
內向本院補提理由書狀(均須按他造當事人之人數附繕本)「切勿
逕送上級法院」。
告訴人或被害人對於判決如有不服具備理由請求檢察官上訴者，
其上訴期間之計算係以檢察官收受判決正本之日期為準。
                                書記官  黃泰能
中　　華　　民　　國　 100　　年　　4 　　月　　29　　日
附錄論罪科刑法條：
中華民國刑法第210條
偽造、變造私文書，足以生損害於公眾或他人者，處5 年以下有
期徒刑。
中華民國刑法第216條
行使第 210 條至第 215 條之文書者，依偽造、變造文書或登載
不實事項或使登載不實事項之規定處斷。
中華民國刑法第336條
對於公務上或因公益所持有之物，犯前條第1 項之罪者，處1 年
以上7 年以下有期徒刑，得併科5 千元以下罰金。
對於業務上所持有之物，犯前條第1 項之罪者，處6 月以上5 年
以下有期徒刑，得併科3 千元以下罰金。
前二項之未遂犯罰之。
臺灣臺中地方法院刑事判決　　　　　　　100年度訴字第624號
公　訴　人　臺灣臺中地方法院檢察署檢察官
被　　　告　謝幸芸
上列被告因偽造文書等案件，經檢察官提起公訴（99年度偵字第
28227 號），被告於準備程序進行中就被訴事實為有罪之陳述，
經本院聽取當事人意見後，本院合議庭裁定由受命法官獨任依簡
式審判程序審理，判決如下：
    主      文
謝幸芸意圖為自己不法之所有，而侵占對於業務上所持有之物，
處有期徒刑月，如易科罰金，以新臺幣壹仟元折算壹日；又行
使變造私文書，足以生損害於他人，處有期徒刑貳月，如易科罰
金，以新臺幣壹仟元折算壹日。應執行有期徒刑肆月，如易科罰
金，以新臺幣壹仟元折算壹日。
    事實及理由
壹、犯罪事實：
    謝幸芸自民國98年5 月間起，於謝凱仲所經營址設臺中市○
    區○○街80號「棉花田時尚攝影館」（下稱棉花田攝影館）
    擔任店長職務，負責接洽客人、美編設計、向客人收取攝影
    費用，為從事業務之人。謝幸芸因一時經濟拮据，竟意圖為
    自己不法之所有，於99年7 月14日某時許，在棉花田攝影館
    向客戶收受新臺幣（下同）10,000元之攝影費用後，以變易
    持有為所有之意思，予以侵占入己。謝幸芸復為免自身侵占
    貨款犯行遭人發現，另基於變造私文書之犯意，於同日稍後
    在棉花田攝影館內，在99年5 月22日簽約單之「挑片付款（
    現金）（尾款七成付清）」欄位，將店內另一員工EVA （即
    林宜蓁）於99年6 月20日經手收受之金額由6,000 元變造為
    16,000元，用以表明林宜蓁於99年6 月20日收受16,000元之
    攝影費用，而變造私文書後，復持之向謝凱仲行使，致謝凱
    仲誤認林宜蓁於99年6 月20日收取16,000元之款項，足以生
    損害於棉花田攝影館即謝凱仲與林宜蓁。
貳、認定犯罪事實所憑證據及理由：
  一被告謝幸芸所犯刑法第336 條第2 項、第210 條之罪，均係
    死刑、無期徒刑、最輕本刑為3 年以上有期徒刑以外之罪，
    其於審理程序就前揭被訴事實為有罪之陳述，經告知簡式審
    判程序之旨，並聽取其與公訴人之意見後，本院裁定進行簡
    式審判程序，是本件之證據調查，依刑事訴訟法第273 條之
    2 規定，不受同法第159 條第1 項、第161 條之2 、第161
    條之3 、第163 條之1 及第164 條至第170 條規定之限制，
    合先敘明。
  二上開犯罪事實，有99年5 月22日簽約單2 份、選片單1 份等
    件附卷可稽。被告就上開犯罪事實亦坦承不諱，並有被告之
    檢察官偵訊筆錄可佐。是被告之自白與相關證據均相符合，
    本件事證明確，其犯行均堪認定。
、論罪科刑之理由：
  一按刑法上所謂變造文書，指無制作權者，就他人所制作之真
    正文書，加以改造而變更其內容之謂，最高法院28年上字第
    2278號判例要旨可資參照。被害人林宜蓁於「挑片付款（現
    金）（尾款七成付清）」欄中，日期「99/6/20 」、金額「
    6000」後之「經手人/ 付款人」欄簽名，以為表示其承認收
    取6,000 元無誤之證明者，為私文書無誤。被告於該份林宜
    蓁制作之真正私文書並無制作權，仍將金額欄中「6000」之
    記載變更為「16000 」，改造而變更其內容，自屬變造私文
    書。是核被告所為，係犯刑法第336 條第2 項業務侵占罪及
    同法第216 條、第210 條行使變造私文書罪。被告變造私文
    書之低度行為，應為行使之高度行為吸收，不另論罪。起訴
    書漏未記載被告向告訴人謝凱仲行使變造私文書部分之犯行
    ，然此部分犯行與起訴變造私文書部分有吸收關係，應為起
    訴效力所及，本院復於審判中告知罪名請被告答辯，自應併
    予審究，併此敘明。
  二被告雖抗辯稱其係基於一侵占10,000元之犯意，而為業務侵
    占及變造私文書之犯行。惟被告係於侵占自客戶收取之攝影
    費用10,000元後，為掩飾侵占犯行，始起意於簽約單上變造
    被害人林宜蓁收款之金額，並持之向告訴人謝凱仲行使，業
    據被告供承在卷（見本院卷第45頁、第58頁反面），是被告
    業務侵占及行使變造私文書之犯行，犯意各別，行為互殊，
    應分論併罰之。
  三次按法院於面對不分犯罪情節如何，概以重刑為法定刑者，
    於有情輕法重之情形時，在裁判時本有刑法第59條酌量減輕
    其刑規定之適用，以避免過嚴之刑罰，大法官會議解釋釋字
    第263 號解釋文可資參照。亦即，法院為避免刑罰過於嚴苛
    ，於情輕法重之情況下，應合目的性裁量而有適用刑法第59
    條酌量減輕被告刑度之義務。又適用刑法第59條酌量減輕其
    刑時，並不排除同法第57條所列舉10款事由之審酌，最高法
    院70年5 月16日70年度第6 次刑事庭長會議決議足供參考。
    本案被告離婚後獨力扶養2 名未成年子女，案發時因需繳交
    幼子之幼稚園學費，一時無法籌措款項，而起意收取客戶交
    付之攝影費用，有臺中市私立北屯快樂斑比幼稚園證明單1
    紙附卷可參，被告侵占之款項僅10,000元，被告案發後已寄
    發面額10,000元之郵政匯票與告訴人謝凱仲，賠償告訴人謝
    凱仲之損失，有郵政匯票、郵政國內匯款執據各1 份附卷可
    參，告訴人謝凱仲所受損失已獲得賠償，然刑法第336 條第
    2 項業務侵占罪之法定刑為6 月以上有期徒刑，依本件實際
    犯罪之情狀而言，縱科以法定最低度刑之有期徒刑6 月，猶
    嫌過重，顯屬情輕法重，有傷一般國民對於法律之情感，爰
    依刑法第59條之規定，就被告業務侵占犯行，酌減其刑。
  四本院審酌前揭情狀（包括前述酌減之事由），並參酌被告前
    無犯罪前科，有臺灣高等法院被告前案紀錄表1 份在卷可稽
    ，素行堪認良好，被告侵占後為掩飾犯行，變造簽約單上被
    害人林宜蓁收取之金額，一錯再錯，致被害人林宜蓁陷於遭
    追償，甚或誤認侵占款項之危險，被告犯後深具悔意，多次
    表示與告訴人謝凱仲、被害人林宜蓁和解之意願，惟因無法
    依告訴人謝凱仲、被害人林宜蓁提出之和解條件賠償告訴人
    謝凱仲、被害人林宜蓁，未能與告訴人謝凱仲、被害人林宜
    蓁達成和解，暨被告為專科畢業，目前無固定工作等一切情
    狀，分別量處如主文所示之刑，並諭知易科罰金之折算標準
    ，暨定其應執行之刑。
  五辯護人雖請求對被告宣告緩刑，然被告於侵占收取之款項後
    ，復變造私文書，誣陷被害人林宜蓁，行為實不可取，且迄
    未能與告訴人、被害人達成和解，獲取被害人、告訴人之諒
    解，尚難認暫不執行其刑為適當，是辯護人前開辯護意旨，
    為本院所不採，附此敘明。
肆、適用之法律：
    依刑事訴訟法第273 條之1 第1 項、第299 條第1 項前段、
    第310 條之2 、第454 條第1 項，刑法第336 條第2 項、第
    216 條、第210 條、第41條第1 項前段、第59條、第51條第
    5 款，刑法施行法第1 條之1 第1 條、第2 條前段，判決如
    主文。
中    華    民    國  100     年    4     月    29    日
                  刑事第十六庭  法  官  楊欣怡
以上正本證明與原本無異。
如不服本判決應於收受判決後10日內向本院提出上訴書狀，並應
敘述具體理由；其未敘述上訴理由者，應於上訴期間屆滿後20日
內向本院補提理由書狀(均須按他造當事人之人數附繕本)「切勿
逕送上級法院」。
告訴人或被害人對於判決如有不服具備理由請求檢察官上訴者，
其上訴期間之計算係以檢察官收受判決正本之日期為準。
                                書記官  黃泰能
中    華    民    國   100    年    4     月    29    日
附錄論罪科刑法條：
中華民國刑法第210條
偽造、變造私文書，足以生損害於公眾或他人者，處5 年以下有
期徒刑。
中華民國刑法第216條
行使第 210 條至第 215 條之文書者，依偽造、變造文書或登載
不實事項或使登載不實事項之規定處斷。
中華民國刑法第336條
對於公務上或因公益所持有之物，犯前條第1 項之罪者，處1 年
以上7 年以下有期徒刑，得併科5 千元以下罰金。
對於業務上所持有之物，犯前條第1 項之罪者，處6 月以上5 年
以下有期徒刑，得併科3 千元以下罰金。
前二項之未遂犯罰之。
